臺灣花蓮地方法院民事判決　　　　　　　100年度訴字第220號
原　　　告　簡大仁
被　　　告　蔡育民
上列當事人間因過失傷害案件，經原告提起刑事附帶民事訴訟請
求侵權行為損害賠償事件，經本院刑事庭裁定移送前來（99年度
交附民字第58號），本院於中華民國100年12月13日言詞辯論終
結，判決如下：
    主  文
被告應給付原告新台幣佰玖拾萬仟貳佰陸拾玖元，及自民
國100年1月15日起至清償日止，按週年利率5%計算之利息。
原告其餘之訴駁回。
訴訟費用由被告負擔十分之七，餘由原告負擔。
本判決於原告以新台幣壹佰拾萬元供擔保後，得假執行。
原告其餘假執行之聲請駁回。
    事實及理由
一、原告主張：
(一)緣被告蔡育民於民國99年6月6日14時45分，無照駕駛車牌號
    碼4893-TP 號自小客車，搭載訴外人張慧敏、張秀妃、何進
    隆、張翔鈞等人沿花蓮縣壽豐鄉省道臺九線由南往北方向行
    駛，本應注意行車狀況及不得不當超車行駛，並隨時採取必
    要之安全措施等節，而依當時之情形又無不能注意之情形，
    竟於花蓮縣壽豐鄉溪口村臺九線230.5 公里處，因逆向超車
    侵入來車道，而正面撞擊對向由原告簡大仁所駕駛車牌號碼
    6987-TP 號自小客車，致原告身體受有左側遠端股骨開放性
    骨折、右側遠端脛腓骨粉碎性開放性骨折、合併多處挫傷（
    左側額頭、臉頰、肩膀、胸部）等傷害，上述事實被告坦承
    不諱，經原告於花蓮縣警察局吉安分局提起刑事傷害告訴，
    復經本院99年度交易字第103號判決被告處有期徒刑6月確定
    。爰依侵權行為損害賠償法律關係，訴請被告賠償原告所受
    損害。
(二)茲說明原告所受損害如下：
  1.醫藥費：自民國99年6月6日急診住院進行手術治療，迄至99
    年6 月10日出院，至今追蹤門診11次，共計支出醫療費用新
    台幣（下同）31,077元，並於99年10月3 日再次住院，手術
    醫療費用為73,175元，以上合計104,252 元，但考量後續骨
    內固定架折除費用及復健費預估為50,000元，故醫療費共計
    154,253元（＝104,252元＋50,000元），有財團法人佛教慈
    濟綜合醫院醫療費用收據為證。
  2.交通費：原告自出院後回診19次，有門診記錄收據可證，原
    告因行動不便需搭計程車往返，自原告住所花蓮縣花蓮市○
    ○街前往財團法人佛教綜合慈濟醫院花蓮總院，每趟來回交
    通費為360元，故原告支出之交通費用共為6,840元（＝360
    元×19次）。
  3.看護費：經財團法人佛教綜合慈濟醫院診斷證明被告須專人
    看護5個月，故依一般看護費用每日24小時2,000元計算，則
    被告應賠償原告支出相當於看護費之損害300,000元。
  4.工作之損失：原告於本件車禍事故發生後，自民國99年6月6
    日起至100年3月31日止，均因無法向原告任職之新光兆豐股
    份有限公司請假，共計10個月，以原告97、98年每月平均收
    入54,133元計算，原告得向被告請求賠償無法工作之損失共
    451,110元。
  5.勞動能力減少之損害：原告因本件車禍受有右側脛骨近端粉
    碎性骨折，經醫師診斷為「右脛骨骨折」，而依據慈濟醫院
    花蓮總院醫師診斷書註明，分兩階段手術固定骨折，關節活
    動面已出現外傷性退化關節炎，右腳踝活動度大減，有效關
    節活動度僅剩30度，應符合勞工保險殘廢給付標準第143 項
    「一下肢三大關節遺存顯著運動障礙」，屬第13級障害，復
    參照目前之實務見解，經勞工保險殘廢給付標準表第143 項
    列載為第11級障害，減少勞動能力為23.7% 。原告係從事需
    外出之業務性質工作，因本件車禍事故導致原告勞動能力減
    損，以原告平均年薪為539,081 元計算，每年勞動力減損為
    127,762 元。而原告生於59年12月19日，本件車禍發生時為
    39歲，依法定退休年齡65歲計算，距原告屆齡退休尚有26年
    ，依霍夫曼計算法扣除期前之法定利息，原告得請求減少勞
    動能力之金額為2,373,196元【＝539,081×23.17%×19（霍
    夫曼係數）】。
  6.精神慰撫金：原告因本件車禍受有右側遠端粉碎性骨折併關
    節損傷、頭部外傷等傷害，導致關節活動面已出現外傷性退
    化關節炎，右腳踝活動度大減，有效關節活動度僅剩30度，
    將來須長期使用拐杖，並於休養期間，因活動能力有限，活
    動範圍受限於住家一樓客廳。又因車禍時撞擊頭部引發暈眩
    後遺症，而有失眠、焦慮、頭痛、頭暈、嘔吐等症狀，並隨
    時有復發之可能性，對原告生活造成嚴重影響，原告精神上
    之折磨不言而喻。且被告更於肇事後對原告未曾聞問，顯見
    被告態度惡劣毫無悔意，爰向被告請求2,000,000 元之非財
    產上損害賠償。
  7.其他支出：原告因本件車禍行動不便，因應生活需要之相關
    生活設施增改建，或住院期間所需之醫療器材輔具，計有輪
    椅租金500 元、新購床組9,800元、浴室改建6,223元、眼鏡
    受損3,500 元、鞋子1,243元、醫療用品5,166元、營養補給
    品2,950元、無障礙坡道1,200元，上述金額共計30,582元。
  8.合計上述各項金額後，再扣除原告已領取之財團法人汽車交
    通事故特別補償金90,986元，共計損失為5,224,995 元（＝
    154,253＋6,840＋300,000＋451,110＋2,373,196＋200,000
    ＋30,582－90,986）。
(三)並聲明：1.被告應賠償原告5,224,995 元。2.原告願供擔保
    ，請准宣告假執行。
二、被告之抗辯：被告願意賠償但原告請求之金額過高等語抗辯
    。
三、按因故意或過失，不法侵害他人之權利者，負損害賠償責任
    ；又不法侵害他人之身體或健康者，對於被害人因此喪失或
    減少勞動能力或增加生活上之需要時，應負損害賠償責任；
    不法侵害他人之身體、健康、名譽、自由、信用、隱私、貞
    操，或不法侵害其他人格法益而情節重大者，被害人雖非財
    產上之損害，亦得請求賠償相當之金額。民法第184條第1項
    、第193條第1項、第195條第1項前段分別定有明文。
四、經查：
(一)原告起訴主張被告侵權之事實，業經被告自認，並有本院99
    年度交易字第103號過失傷害案件刑事卷及財團法人佛教慈
    濟綜合醫院診斷證明書可稽，堪信為真正。
(二)被告就原告請求實際及預估增加支出之醫藥費154,253元、
    交通費6,840元、看護費300,000元及其他生活上增加之支出
    30,582元等均表示無意見，應視為自認。
(二)原告請求被告賠償自99年6月6日起至100年3月31日止期間工
    作之損失451,110元，被告就359,384元部分自認，應為允許
    ，超過部分未據原告提出相當之計算式及證據，即非可採。
(三)原告請求被告賠償勞動能力減少之損害2,373,196元，依據
    慈濟醫院花蓮總院醫師診斷書註明，分兩階段手術固定骨折
    ，關節活動面已出現外傷性退化關節炎，右腳踝活動度大減
    ，有效關節活動度僅剩30度，應符合勞工保險殘廢給付標準
    第143項「一下肢三大關節遺存顯著運動障礙」，故得認原
    告之主張其減少勞動能力為23.7% 係屬可採。
(四)按慰藉金之賠償須以人格權遭遇侵害，使精神上受有痛苦為
    必要，其核給之標準固與財產上損害之計算不同，然非不可
    斟酌雙方身分資力與加害程度，及其他各種情形核定相當之
    數額（最高法院51年台上字第223 號判例意旨參照）。原告
    因車禍受有前述傷害，並因而住院、手術治療，影響其行動
    能力，其精神上應受有相當之痛苦。本院審酌兩造之身分、
    地位、經濟狀況、被告過失程度及原告所受傷勢、所受痛苦
    程度等，認原告請求精神慰撫金於80萬元之範圍內為適當。
(六)原告自認已受領財團法人汽車交通事故特別補償基金90,986
    元，核屬代償被告責任之性質，應自原告請求金額中扣除。
五、從而，原告依侵權行為之法律關係請求被告給付3,933,269
    元（= 154,253  + 6,840+ 300,000 + 30,582 +359,384  +
    2,373,196+ 800,000 -90,986），及自附帶民事起訴狀繕本
    送達翌日即100年1月15日起至清償日止，按週年利率5%計算
    之利息，為有理由，應予准許，逾此部分之請求為無理由，
    應予駁回。原告陳明願供擔保，聲請宣告假執行，其勝訴部
    分經核均無不合，爰酌定相當擔保金額准許之至原告其餘假
    執行之聲請，因訴之駁回而失所依據，應併予駁回。
六、本件事證已臻明確，兩造其餘攻擊防禦方法與舉證，均無礙
    勝負判斷，爰不一一論列，附此敘明。
七、訴訟費用負擔之依據：民事訴訟法第79條。
中    華    民    國   100    年    12    月    30    日
                            臺灣花蓮地方法院民事庭
                                    法  官  沈培錚
以上正本係照原本作成。
如不服本判決，應於送達後20日內，向本院提出上訴狀並表明上
訴理由，如於本判決宣示後送達前提起上訴者，應於判決送達後
20日內補提上訴理由書(須附繕本)。
如委任律師提起上訴者，應一併繳納上訴審裁判費。
中    華    民    國   101    年    1     月    3     日
                                    書記官  胡旭玫